臺灣臺北地方法院民事判決　　　　　　 99年度勞訴字第392號
原　　　告　王明月
訴訟代理人　李弘仁律師
複　代理人　楊靜惠
被　　　告　社團法人臺灣碳排放交易推廣協會
法定代理人　邱　 彪
上列當事人間請求給付薪資等事件，本院於中華民國100年7月8
日言詞辯論終結，判決如下：
    主      文
被告應給付原告新臺幣壹佰零貳萬伍仟伍佰元，及自民國一百年
一月一日起至清償日止，按年息百分之五計算之利息。
訴訟費用由被告負擔。
本判決於原告以新臺幣拾肆萬貳仟元供擔保後，得假執行。
    事實及理由
壹、程序部分：
    被告經合法通知，未於最後言詞辯論期日到場，核無民事訴
    訟法第386條所列各款情形，爰依原告之聲請，由其一造辯
    論而為判決。
貳、實體部分：
一、原告主張：
    原告自民國96年2月1日起受僱於被告，擔任秘書職務，每月
    薪資新臺幣（下同）5萬元。詎被告自97年1月起未經原告同
    意即短付薪資，嗣更停止給付薪資，自97年1月1日起至99年
    7月31日止，總計積欠薪資93萬8000元，迭經催討被告均置
    之不理，甚至將原告退出勞工保險。原告遂於99年8月7日依
    勞動基準法（以下簡稱勞基法）第14條第1項第5款規定，以
    被告短付薪資為由，通知被告終止兩造間勞動契約，被告除
    應給付積欠薪資93萬8000元外，並應依該法第17條規定給付
    資遣費。原告平均工資為5萬元，年資為3年5個月，適用勞
    工退休新制，是資遣費應為8萬7500元【計算式：50000×
    3.5×1/2＝87500】，爰依僱傭關係及勞基法第17條規定提
    起本訴等語。並聲明：（一）被告應給付原告102萬5500元
    ，及自起訴狀繕本送達翌日即100年1月1日起至清償日止，
    按年息5％計算之利息。（二）願供擔保，請准宣告假執行
    。
二、被告未於最後言詞辯論期日到場，據其前言詞辯論所為之聲
    明及陳述略以：
    原告薪資原為5萬元，嗣因經濟不景氣，被告遂於內部會議
    中向所有員工表示自97年1月1日起，薪資將調降為每月2萬
    5000元，員工若同意調降則留任，若不同意減薪方案可自請
    離職，但無資遣費。原告雖於99年8月7日通知終止勞動契約
    ，但其既自願留任，顯已同意減薪方案，被告並未短付薪資
    等語置辯。並聲明：原告之訴駁回。
三、本件兩造並未爭執原告每月薪資原為5萬元，且原告於99年
    8月7日通知被告終止勞動契約，此部分堪信為實。今原告主
    張被告自97年1月起未經同意片面減薪，故請求被告給付短
    缺薪資及資遣費，被告則否認上情，並以前詞置辯，是本件
    爭點首為原告有無同意每月薪資降為2萬5000元：
（一）按工資應全額直接給付勞工，但法令另有規定或勞雇雙方
      另有約定者，不在此限，勞基法第22條第2項定有明文。
      又工資乃勞動者在雇主指揮命令下從事勞動期間，亦即勞
      動關係存續期間所獲得之給付。關於工資之議定、調整、
      計算、結算及給付之日期與方法有關事項，應於勞動契約
      內訂定之，勞基法施行細則第7條第3款亦有明文。因薪資
      係勞工之重要權利事項，故嗣後資方如有變動勞工工資等
      有關事項時，除勞動契約已有約定外，應徵得勞方同意始
      得為之。蓋薪資既為勞雇間契約議定之重要事項，本不得
      任由其中一造無理由而片面、隨意變更，雇主將勞工減薪
      ，應經勞雇雙方議定，且議定之程序應公平並予勞工充足
      思考之時間，此與雇主是否以同一事由一併調降其他勞工
      之薪資無涉。再按當事人主張有利於己之事實者，就其事
      實有舉證之責任，民事訴訟法第277條前段定有明文。又
      按「民事訴訟如係由原告主張權利者，應先由原告負舉證
      之責，若原告先不能舉證，以證實自己主張之事實為真實
      ，則被告就其抗辯事實即令不能舉證，或其所舉證據尚有
      疵累，亦應駁回原告之請求」、「各當事人就其所主張有
      利於己之事實，均應負舉證之責，故一方已有適當之證明
      者，相對人欲否認其主張，即不得不更舉反證」，最高法
      院74年度臺上字第913號裁判、19年上字第2345號判例可
      資參照。
（二）本件被告辯稱因經濟不景氣之故，曾於會議中通知自97年
      1月1日起，將員工薪資由5萬元調降為2萬5000元，同意的
      員工就留任云云，此為原告所否認，是被告對此利己事實
      應負證明之責。惟查，被告迄本院言詞辯論終結前，均未
      提出具體證據證明其曾召開會議，並於會議中向員工提出
      減薪方案，遑論被告所提之減薪方案業經勞雇雙方議定，
      且議定程序符合公平要求並給予勞工充足思考之時間。再
      查，原告自96年2月起受僱於被告，每月薪資為5萬元，有
      薪資單附卷可參（見本院99年度司北勞調字第146號卷第7
      至9頁），惟自97年1月起，每月領得薪資分別為1萬元、2
      萬元不等之金額，另有時金額超過2萬5000元，有時根本
      未支領任何款項，亦有原告所提歷年薪資明細表、台新銀
      行薪資帳戶存摺在卷可參（見本院卷第35至41頁），被告
      對上開薪資明細表、台新銀行存摺內容未予爭執，足徵原
      告每月薪資非如被告所言，自97年1月起一併由5萬元減為
      2萬5000元甚明。又細鐸前開薪資明細表及台新銀行存摺
      可知，扣除被告以現金存款或交付現金等方式而發給之薪
      資後，被告於97年尚欠原告薪資34萬8000元、98年積欠33
      萬5000元、99年積欠25萬5000元，以上共計93萬8000元（
      計算式：348000＋335000＋255000＝938000）。從而，原
      告依僱傭關係請求被告給付短缺薪資93萬8000元，自屬有
      據。
（三）次按雇主不依勞動契約給付工作報酬，勞工得不經預告終
      止契約；第17條規定於本條終止契約準用之，勞基法第14
      條第1項第5款、第4項定有明文。經查，被告確有未經原
      告同意即片面減薪之情，已如前述，揆諸前揭規定及說明
      ，被告未依勞動契約給付工作報酬，原告自得依勞基法第
      14條第1項第5款規定終止勞動契約，並請求被告給付資遣
      費。查原告於99年8月7日以存證信函向被告表示終止勞動
      契約之意，該信函並於同日送達被告，有新店郵局第3099
      號存證信函及掛號郵件收件回執存卷可考（同上調卷第11
      頁及背面），是兩造間勞動契約自斯時起即告終止。原告
      自96年2月1日起受僱於被告，至99年8月7日終止勞動契約
      止，年資為3年6個月，其於離職前6個月平均薪資為5萬元
      ，適用勞工退休新制（被告對此未予爭執），資遣費應為
      8萬7500元【計算式：50000×（3＋6/12）×1/2＝87500
      】，原告請求被告依法給付資遣費8萬7500元，亦屬有理
      。
四、綜上，原告請求被告給付薪資93萬8000元、資遣費8萬7500
    元，以上共計102萬5500元（計算式：938000＋87500＝0000
    000），及自起訴狀繕本送達翌日即100年1月1日起至清償日
    止，按年息5％計算之利息，洵屬有理，應予准許。
五、原告陳明願供擔保，請准宣告假執行，經核於法並無不合，
    爰酌定相當擔保金額，予以准許之。
六、本案事證已明，兩造其餘攻擊防禦方法及舉證，核與判決結
    果無影響，爰不再一一論列，附此指明。
七、據上論結，本件原告之訴有理由，依民事訴訟法第385條第
    1項前段、第78條、第390條第2項，判決如主文。
中    華    民    國   100    年    8     月     5    日
                  勞工法庭    法  官  孫正華
以上正本係照原本作成。
如對本判決上訴，須於判決送達後20日內向本院提出上訴狀。如
委任律師提起上訴者，應一併繳納上訴審裁判費。
中    華    民    國   100    年    8     月    5     日
                              書記官  林秀娥